【裁判字號】    95,台抗,543
【裁判日期】    950914
【裁判案由】    聲請變換提存物
【裁判全文】
最高法院民事裁定              九十五年度台抗字第五四三號
    再 抗告 人  興松有限公司
                              .
    法定代理人  甲○○
    訴訟代理人  潘正芬律師
上列再抗告人因與相對人長暐營造有限公司間聲請變換提存物事
件，對於中華民國九十五年六月二十六日台灣高等法院裁定（九
十五年度抗字第六五九號），提起再抗告，本院裁定如下：
    主  文
再抗告駁回。
再抗告訴訟費用由再抗告人負擔。
    理  由
按法院得依供擔保人之聲請以裁定許其變換供擔保之提存物；上
開規定於其他依法令供訴訟上之擔保者準用之，民事訴訟法第一
百零五條第一項、第一百零六條分別定有明文。本件原裁定以：
相對人主張其前依台灣台北地方法院（下稱台北地院）九十三年
度聲字第三一二○號裁定，以同法院九十三年度存字第四七二六
號提存書，原提存面額合計為新台幣（下同）七百萬元之台灣土
地銀行和平分行無記名可轉讓定期存單三紙（下稱系爭提存物）
，為再抗告人供擔保。因該定期存單屆期，為便於以單取息，乃
聲請變換提存物。台北地院認其聲請與首揭規定相符，因而裁定
准許相對人變更系爭提存物，於法本無不合。第以依同法第一百
零六條準用第一百零三條第一項規定受擔保利益人就供擔保之提
存物與質權有同一之權利。此項法定質權標的之效力範圍既應及
於提存物之孳息，受擔保利益人於受有損害後，依法即得收取孳
息並對該提存物暨其孳息有優先受償之權利（參照民法第八百八
十四條、第八百八十九條、第九百零一條），是法院裁定准許變
換提存物時，變換後新提存物之經濟價值自應與變換前供擔保之
原提存物暨其孳息相當，始屬公允。經依職權審酌系爭提存物屆
期有銀行存款孳息七萬三千二百九十六元，認變換後新提存物之
價值應為七百零七萬三千二百九十六元，方與系爭提存物相當。
因予維持台北地院所為准相對人變更系爭提存物之裁定，駁回再
抗告人之抗告，並依職權將變換擔保物調整為價值七百零七萬三
千二百九十六元之台灣土地銀行和平分行無記名可轉讓定期存單
，以兼顧再抗告人之權益。經核於法洵無違誤。再抗告意旨謂台
北地院九十三年度聲字第三一二○號裁定之擔保金額過低云云，
本與准許變換之提存物其價值是否與系爭提存物相當無涉；況擔
保金之多寡，應如何認為相當，原屬於法院職權裁量之範圍（本
院四十八年台抗字第一八號判例參照）；其據此指摘原裁定不當
，求予廢棄，即非有理。
據上論結，本件再抗告為無理由。依民事訴訟法第四百九十五條
之一第二項、第四百八十一條、第四百四十九條第一項、第九十
五條、第七十八條，裁定如主文。
中    華    民    國  九十五  年    九    月   十四   日
                      最高法院民事第四庭
                          審判長法官  蘇  茂  秋
                                法官  蘇  達  志
                                法官  陳  碧  玉
                                法官  王  仁  貴
                                法官  劉  靜  嫻
      本件正本證明與原本無異
                                      書  記  官
中    華    民    國  九十五  年    九    月  二十六  日
                                                    Ｍ


司法院資訊處製作；財團法人民間司法改革基金會備份。
